【裁判字號】    98,訴,1947
【裁判日期】    990305
【裁判案由】    給付貨款
【裁判全文】
臺灣桃園地方法院民事判決              98年度訴字第1947號
原      告  詮宏空調系統服務股份有限公司
法定代理人  丙○○
訴訟代理人  乙○○
被      告  鑫亞節能消防安全設備有限公司
法定代理人  甲○○
上列當事人間請求給付貨款事件，於民國99年2 月5 日言詞辯論
終結，本院判決如下：
    主  文
被告應給付原告新臺幣壹佰零伍萬元，及自民國九十七年五月一
日起至清償日止，按年息百分之五計算之利息。
訴訟費用由被告負擔。
本判決於原告以新臺幣拾伍萬元為被告供擔保後，得假執行。
但被告如以新臺幣壹佰零伍萬元預供擔保，得免為假執行。
    事實及理由
一、程序方面：
    按訴狀送達後，原告不得將原訴變更或追加他訴，但請求之
    基礎事實同一者、擴張或減縮應受判決事項之聲明者，不在
    此限，民事訴訟法第255 條第1 項第2 款、第3 款分別定有
    明文。原告於支付命令聲請狀，就利息部分係請求被告應自
    支付命令送達之翌日（即民國98年10月23日）起至清償日止
    ，按年息百分之5 計算之利息，惟於本院審理期間，就此部
    分之聲明擴張為：被告應自及自97年5 月1 日起至清償日止
    ，按年息百分之5 計算之利息；經查，原告上開聲明之改更
    ，其請求之基礎事實同一，且屬擴張應受判決事項之聲明，
    核與上開規定相符，應予准許，合先敘明。
貳、實體方面：
一、原告起訴主張：
    (一)被告於97年1 月31日向原告購買「TRANE 」牌空調設備一
      批，總價為新臺幣（下同）150 萬元，並約定先由被告給
      付30％之訂金即45萬元，餘款105 萬元（即70％）於出貨
      後當月結算，給付次月起算60天票期之支票。系爭空調設
      備已於97年2 月25日運抵被告指定之交貨地點，被告應簽
      發至遲於97年4 月30日兌現之票據，詎料被告支付訂金30
      ％後，剩餘70％部分，合計105 萬元，均未給付。原告除
      以電話催告外，並於98年1 月6 日寄發士林郵局存證信函
      第4 號通知被告給付貨款，惟被告卻置之不理。
    (二)按買受人對於出賣人，有交付約定價金之義務；次按，給
      付有確定期限者，債務人自期限屆滿時起，負遲延責任；
      再按，遲延之債務，以支付金錢為標的者，債權人得請求
      依法定利率計算之遲延利息，民法第367 條、第229 條第
      1 項以及第233 條第1 項分別訂有明文。本件被告既已受
      領買賣標的物，依法依約自應如數給付剩餘貨款，是被告
      自應於97年5 月1 日起負給付遲延責任。綜上，爰依兩造
      之買賣契約，提起本件訴訟，並聲明：1.被告應給付原告
      105 萬元及自97年5 月1 日起至清償日止，按年息百分之
      5 計算之利息；2.原告願供擔保，請准宣告假執行。
二、被告辯稱：
    (一)被告於97年1 月底向訴外人大川消防器材公司（下稱大川
      公司）承包訴外人知光能源科技股份有限公司（下稱知光
      公司）廠房新建工程，由於該工程有空調設備項目，遂向
      原告訂購空調設備，並於簽約前給付45萬元之訂金。原告
      於97年2 月交貨，驗收完成日為97年7 月1 日。由於原告
      認為被告公司曾有退票紀錄，不欲與有退票紀錄之公司往
      來，復被告公司為訴外人大川公司之下包廠商，是本件買
      賣契約被告之法定理人係以訴外人大川公司之代理人身份
      簽約，惟真正欲購買空調設備者為被告。
    (二)其次，原告係將尾款發票寄予訴外人大川公司，是被告無
      從得知該筆尾款未付，直至97年10月底原告業務鄭信宏來
      電告知未收到尾款，被告始得知此事。嗣原告、被告以及
      訴外人大川公司持續協調貨款支付方式，期間訴外人知光
      公司復告知空調設備有問題，原告雖稱會派員勘查、維修
      ，惟始終未付諸行動，原告之業務鄭信宏並告知因尾款未
      付無法前去維修。嗣因業者急需使用空調設備，訴外人知
      光公司遂另請訴外人詮鑫空調工程公司前去維修壓縮機，
      共花費134,400 元，大川公司遂向被告請該筆款項。而按
      兩造合約第5 點約定，保固期間：試車驗收後12個月或出
      貨後18個月（以先到者為主），因此原告應負保固責任，
      是該筆款項最終應由原告支付。綜上所述，原告公司請求
      之尾款應扣除134,400 元，即被告僅應給付915,600 元。
    (三)綜上，原告之請求為無理由，並聲明：
      1.原告之訴及假執行之聲請均駁回。
      2.如受不利判決，願供擔保請准宣告免為假執行。
三、本院之判斷：
    (一)經查，兩造於97年1 月31日成立買賣契約，由被告向原告
      購買「TRANE 」牌空調設備1 批，約定總價金為150 萬元
      ，給付方式為先由被告給付價金30％之定金45萬元，餘款
      105 萬元於原告出貨後當月結算，被告給付次月起算60天
      票期之支票；嗣原告於97年2 月25日將系爭空調設備運抵
      被告指定之交貨地點而出貨完畢，被告迄今尚未給付餘款
      105 萬元等情，有原告提出報價單、送貨款、服務通知單
      各1 份為證（見本院卷第14頁至第17頁），兩造對此均不
      爭執，是此部分之事實堪以認定，合先敘明。
    (二)被告辯稱：依據兩造訂立之合約書約定，原告就系爭空調
      設備負保固責任，期間為試車驗收後12個月或出貨後18個
      月（以先到者為主），而原告所交付之空調設備有瑕疵，
      其因此支出修繕費用134,400 元，且其支出修繕費用仍在
      原告保固期間內，是原告請求之金額應扣除其支出之修繕
      費用134,400 元云云，並提出合約書（含報價單、規格圖
      說）1 份、統一發票2 紙、統一發票暨服務通知單2 份為
      證（見本院卷第36頁至第50頁）；原告否認被告提出之合
      約書為兩造買賣契約之內容，主張依據原告提出之報價單
      ，兩造約定系爭空調設備之保固期為出貨後12個月，而被
      告修繕系爭空調設備已逾兩造約定之保固期，是原告不負
      保固責任等語。是本件首應審酌者在於，兩造就系爭空調
      設備約定之保固期間為何。再查：
      1.依據被告提出之合約書（含報價單、規格圖說）1 份（
        見本院卷第36頁至第44頁）所示，立合約人為原告與訴
        外人大川消防器材有限公司（以下簡稱大川公司），其
        上並蓋有大川公司之公司印章、法定代理人謝清林之印
        章；被告辯稱：系爭空調設備係伊購買的，但原告認伊
        資格不符，所以伊與大川公司聯絡後，伊以大川公司的
        代理人在上開合約書上蓋章，以大川公司之名義購買系
        爭空調設備等語；原告復主張：渠等原係與被告訂立報
        價單之合約書（見本院卷第14頁至第15頁），嗣發現被
        告資格不符（即有支票退票紀錄），遂要求被告應以他
        人名義訂立買賣契約，被告告知得以大川公司之名義訂
        立買賣契約，原告遂以大川公司為買方，並據此繕打合
        約書（即本院卷第36頁至第44頁）、蓋用原告公司大小
        章後，交予被告法定代理人，由其交付大川公司蓋印，
        惟被告未依大川公司之同意即蓋用大川公司之大小章，
        是上開合約書自始不生效力等語，並提出存證信函1 份
        為證（見本院卷第65頁至第66頁）。
      2.觀諸上開合約書之成立目的，在於因被告不符向原告購
        買空調設備之資格（即有支票退票紀錄），原告要求被
        告另找第3 家廠商成立買賣契約，以保全原告將來賣方
        貨款之履行，而被告既向原告告知第3 家廠商為大川公
        司，原告據此繕打合約書、蓋用原告公司之大小印章，
        當認原告就系爭空調設備之所成立合約書內容，其主觀
        上之交易對象為大川公司而非被告；此外，被告於本院
        審理時亦自陳：其係代理大川公司在上開合約書上蓋章
        等語（見本院卷第53頁背面）。按當事人互相表示意思
        一致者，無論其為明示或默示，契約即為成立，民法第
        153 條第1 項定有明文，原告訂立上開合約書之對象為
        大川公司，而被告亦係以大川公司代理人之身分、而非
        基於自己之地位於上開合約書用印（尚不論被告以有權
        代理抑或係無權代理），故本件原告與被告兩造，就上
        開合約書之訂立，並未達到意思表示合致，是被告執上
        開合約書以為抗辯，即屬無據。
      3.依據兩造於97年1 月31日成立之報價單買賣契約，依說
        明項第5 點約定：原告就系爭空調設備之保固期為出貨
        後12個月，系爭空調設備既於97年2 月25日出貨並交付
        被告完畢，業如前述，則原告就系爭空調設備之保固期
        間為97年2 月26日至98年2 月25日。被告辯稱：原告所
        交付之空調設備具有瑕疵，其因此支出修補費用合計13
        4,400 元，原告自應從其請求之金額中扣除云云，並提
        出統一發票暨服務通知單2 份為據。惟觀諸被告提出之
        統一發票暨服務通知單，其上所載之修繕日期為98年6
        月28日、同年8 月15日，修繕日期已逾原告依兩造報價
        單契約約定之保固期間，是被告據此主張其支出之修繕
        費用應予扣除，尚屬無理。
    (三)此外，徵諸民法上並無關於「保固」之定義，而參以現行
      交易習慣，保固之目的，在於使買受人即上訴人取得較法
      定物之瑕疵擔保更為有利之地位，於買賣契約中，係屬買
      賣契約之擔保約款；是以出賣人若對於保固期間內之瑕疵
      負修補義務，買受人不必證明擔保事故（即瑕疵）之發生
      ，係基於危險移轉（即交付）時即已存在之物之瑕疵，且
      出賣人不得舉證證明危險移轉時無瑕疵而免責，蓋保固之
      目的既在擔保，則其意旨，不僅在使舉證責任倒置發生轉
      換之效果，更在確保保固期間內，標的物不發生應由出賣
      人負責之瑕疵，然保固責任之存在，並非排除買受人物之
      瑕疵擔保請求權之主張，此即保固期限後，果若存物之瑕
      疵，買受人仍得為主張，其理自明。從而，兩造之報價單
      契約雖有約定保固期間，惟此部分之約定，尚不得排除民
      法關於出賣人所需負之物之瑕疵擔保責任之適用。復按物
      之出賣人對於買受人，應擔保其物依民法第373 條之規定
      危險移轉於買受人時無滅失或減少其價值之瑕疵，亦無滅
      失或減少其通常效用或契約預定效用之瑕疵；出賣人並應
      擔保其物於危險移轉時，具有其所保證之品質；買受人應
      按物之性質，依通常程序從速檢查其所受領之物。如發見
      有應由出賣人負擔保責任之瑕疵時，應即通知出賣人；買
      受人怠於為前項之通知者，除依通常之檢查不能發見之瑕
      疵外，視為承認其所受領之物；不能即知之瑕疵，至日後
      發見者，應即通知出賣人，怠於為通知者，視為承認其所
      受領之物；民法第354 條第1 項前段、第2 項、第356 條
      分別定有明文。又查：
      1.被告辯稱原告交付之空調設備有瑕疵，並舉統一發票暨
        服務通知單2 份為據。然依據被告提出之統一發票暨服
        務通知單，其上所載之修繕日期為98年6 月28日、同年
        8 月15日，已距原告交付空調設備達1 年4 月以上，期
        間並已經過1 個完整之夏季，而夏季乃為空調設備頻繁
        使用之季節，被告使用系爭空調設備逾1 年4 月以上，
        始有修繕系爭空調設備之紀錄，是此項修繕之內容是否
        即為原告所交付之空調設備於交付時即具有之瑕疵，已
        有可疑。
      2.被告於98年6 月28日、同年8 月15日修繕完畢後，迄至
        本院審理時，始於99年1 月5 日具狀陳述有上開瑕疵，
        此外，被告亦未舉證證明其發見瑕疵後，隨即通知出賣
        人即原告之證據，揆諸上開法條規定，被告怠於通知出
        賣人上開瑕疵，視為被告承認其受領之物即系爭空調設
        備。被告既承認其所受領之系爭空調設備，則被告辯稱
        原告應負擔瑕疵修補費用134,400 元，並自其請求之尾
        款中扣除，亦屬無據。
    (四)從而，原告依據兩造之買賣契約，起訴請求被告給付尾款
      105 萬元，為有理由，應予准許。末按給付有確定期限者
      ，債務人自期限屆滿時起，負遲延責任；再按，遲延之債
      務，以支付金錢為標的者，債權人得請求依法定利率計算
      之遲延利息，民法第229 條第1 項以、第233 條第1 項分
      別定有明文。兩造訂立之報價單買賣契約說明項第3 點約
      定付款方式為訂金30％（現金票），出貨後70％（月結60
      天期票），則原告於97年2 月25日出貨完畢，被告應簽發
      至遲於97年4 月30日兌現之票據，是應認兩造已約定尾款
      之給付期限為97年4 月30日，惟被告迄未給付，原告請求
      被告自97年5 月1 日起至清償日止，按年息百分之5 計算
      之利息，為有理由，亦應准許。兩造陳明願供擔保，聲請
      宣告假執行及免為假執行，均核無不合，爰各酌定相當之
      擔保金額准許之。
四、本件事證已臻明確，兩造其餘主張及舉證，經核與判決基礎
    不生影響，爰不另一一論述，附此敘明。
據上論結，本件原告之訴為有理由，依民事訴訟法第78條、第39
0 條第2 項、第392 條第2 項，判決如主文。
中    華    民    國    99    年    3     月    5     日
                  民事第三庭    法  官  陳心婷
以上正本係照原本作成
如對本判決上訴，須於判決送達後20日內向本院提出上訴狀
中    華    民    國    99    年    3     月    5     日
                                書記官  林君燕

司法院資訊處製作；財團法人民間司法改革基金會備份。
